最　高　行　政　法　院　裁　定　　　　　　　　　　九十三年度裁字第三二九號
　　抗　告　人　甲○○
　　相　對　人　財政部臺灣省中區國稅局
　　代　表　人　許虞哲
右當事人間因遺產稅事件，抗告人對於中華民國九十一年十一月十八日臺中高等行政
法院九十一年度再字第一一號裁定提起抗告，本院裁定如左︰
　　主  文
抗告駁回。
抗告訴訟費用由抗告人負擔。
　　理  由
一、查本件抗告人因遺產稅等事件，以抗告人之父蘇竹籃於民國八十三年四月二十四
    日死亡，相對人違背職務，不調查被繼承人蘇竹籃之遺產稅。又圖利抗告人之兄
    弟蘇懇切、蘇懇瑞、蘇懇榮三人逃漏贈與稅，造係抗告人之母蘇林丁賀於八十
    二年五月十三日贈與抗告人現金新台幣（下同）八、一二四、一二三元，又於八
    十三年五月十八日贈與其子女蘇懇切等九人（包含抗告人）現金，每人各九○萬
    元，共計八一○萬元，逃漏贈與稅，並要其無辜子女強制代繳該贈與稅及其罰鍰
    ，爰訴請原法院判決撤銷相對人核發上開遺產稅、贈與稅及其罰鍰之行政處分。
    另相對人誣蔑抗告人檢舉抗告人之父蘇竹籃逃漏贈與稅，陷抗告人於不義，應彌
    補抗告人被羞辱及名譽損失，爰併訴請原法院判決相對人應賠償抗告人九千二百
    六十萬元等語。原法院認以抗告人遺產稅核課並未申請復查，該遺產稅之課徵已
    告確定。對於贈與稅部分抗告人之母蘇林丁賀不服，申請復查，又於八十四年三
    月二十日撤回復查之申請。嗣因蘇林丁賀無財產可供執行，相對人機關改以受贈
    人即抗告人為納稅義務人，抗告人並未申請復查，此部分贈與稅亦已告確定。抗
    告人對此均不爭執。綜上所述，抗告人請求撤銷上開行政處分，其本人均未提起
    訴願，足見本件訴訟尚未經過合法之訴願程序，其撤銷訴訟顯不合法。又抗告人
    對於其主張之上開名譽受損等事實，並未於本訴中同時提起行政訴訟，其欲逕行
    請求損害賠償，應循民事訴訟程序救濟，乃逕向原法院起訴，非屬行政法院之權
    限為由，以八十九年度訴字第三五號裁定駁回其訴，抗告人提起抗告，經本院以
    九十一年度裁字第五八五號裁定駁回抗告確定。抗告人對該確定裁定向原法院聲
    請再審，經原法院以九十一年度再字第五號裁定，以：抗告人所稱曾經訴願決定
    係就財政部八十八年十二月二十七日台財稅第○八八○○○五四○九號函所為限
    制出境之處分所為決定，非本件相對人課徵遺產稅等之行政處分；而系爭贈與財
    產所有權移轉登記無效，與本件原法院前開裁定駁回聲請人之訴無涉，原法院前
    開裁定駁回聲請人之訴，核其所適用之法規並無與現行法規相違背之情事。抗告
    人再審之聲請為顯無再審理由，據以駁回再審之聲請。抗告人復對原法院九十一
    年度再字第五號裁定聲請再審，原法院再以九十一年度再字第十一號裁定（下稱
    原裁定）駁回其聲請，駁回意旨略以：「本件再審聲請人對於本院九十一年度再
    字第五號裁定，聲請再審，僅一再述說本院八十九年度訴字第三五號裁定以未經
    復查、訴願程序，而拒絕審判，或僅泛言有其在前程序起訴狀所述實體法律關係
    之理由，聲請再審事由而無具體情事，而對於本院九十一年度再字第五號裁定究
    竟有行政訴訟法第二百七十三條、第二百七十四條所定何項聲請再審事由及證據
    ，則隻字未提，其再審之聲請為不合法，應予駁回。又本件聲請已臻明確，再審
    聲請人請求聲請大法官會議解釋，核無必要，併此敘明。」，經核並無不合。
二、抗告人對未確定之原裁定不服，提起抗告（抗告人誤為聲請再審），抗告意旨略
    謂：原法院八十九年度訴字第三五號與原裁定之承辦法官為同一人，其合法性令
    人懷疑。又行政法院受理遺產稅之見解與普通法院確定判決之理由相異，應依法
    裁定停止訴訟程序，聲請司法院大法官解釋，原裁定未依法為之，遽予裁定駁回
    ，自有違法云云。
三、本院按：曾參與該訴訟再審前之裁判者，應自行迴避，不得執行職務。但其迴避
    以一次為限。行政訴訟法第十九條第六款定有明文。本件原法院受理之聲請再審
    案，係對原法院九十一年度再字第五號裁定為之，被聲請再審之裁定承辦法官與
    原裁定之承辦法官不同，自無違上引行政訴訟法關於迴避之規定。至原法院八十
    九年度訴字第三五號裁定，其承辦法官雖與原裁定承辦法官相同，惟因該案並非
    本案聲請再審之裁定，揆諸前引行政訴訟法第十九條第六款但書之規定，自不在
    迴避之列。次查本案係以抗告人之訴未經訴願程序及請求國家賠償費非屬行政法
    院審判為由，駁回其訴及其聲請再審，與抗告人所提之普通法院民事判決就私法
    上之實體判決結果無涉，原裁定已敘明無裁定停止訴訟程序，聲請司法院大法官
    解釋之必要。經核原裁定並無不合。抗告意旨仍執詞求為廢棄原裁定，為無理由
    ，應予駁回。
四、依行政訴訟法第一百零四條、民事訴訟法第九十五條、第七十八條，裁定如主文
    。
中　　華　　民　　國　　九十三　　　年　　　三　　　　月　　　十八　　　日
                    最 高 行 政 法 院  第 一 庭
                                審 判 長 法  官　　　黃　綠　星
                                         法  官　　　劉  鑫  楨
                                         法  官      吳  明  鴻
                                         法  官　　　蔡　進　田
                                         法  官　　　廖　宏　明
右  正  本  證  明  與  原  本  無  異
　　　　　　　　　　　　　　　　　　　　 法院書記官　彭  秀  玲
中　　華　　民　　國　　九十三　　　年　　　三　　　　月　　　十九　　　日
